臺灣高雄地方法院刑事判決　　　　　　　100年度訴字第129號
公　訴　人　臺灣高雄地方法院檢察署檢察官
被　　　告　陳岱興
上列被告因搶奪案件，經檢察官提起公訴（99年度偵字第13674
號），本院判決如下：
    主  文
陳岱興意圖為自己不法之所有，而搶奪他人之動產，累犯，處有
期徒刑壹年。
    事  實
一、陳岱興前因詐欺案件，經本院以96年度簡字第6395號判處有
    期徒刑1 月15日確定，甫於民國97年8 月20日縮刑期滿執行
    完畢。詎其仍不知悔改，於98年5 月25日某時許，撥打網友
    吳志鴻所使用之門號0000000000號行動電話，與吳志鴻聯絡
    相約外出遊玩，吳志鴻騎乘所有之車牌號碼052-CDB 號重型
    機車至屏東火車站與其會合，會合後，其又提議至高雄地區
    遊玩，吳志鴻因不熟路況，改由陳岱興騎乘上開重型機車搭
    載吳志鴻自屏東火車站前往高雄。於同日14時30分許，行經
    高雄市前鎮區○○○路67號前時，基於為自己不法所有之意
    圖，其以欲下車至該處全家便利商店購物為藉詞，竟趁吳志
    鴻下車未及注意防備之際，旋將該機車加速騎離現場，將吳
    志鴻所有之機車（價值約新臺幣（下同）5 萬3 千元）及機
    車置物箱內吳志鴻所有之行動電話1 支（motorola廠牌、型
    號W231號，價值約1 萬元，含吳志鴻母親馮寶秋所申請、交
    由吳志鴻使用之門號0000000000號SIN 卡1 枚）搶奪到手，
    隨即於同日15時許，將上開行動電話持往高雄市新興區○○
    ○路10 6號、不知情之許宗銘所任職之「神寶通訊公司」變
    賣，得款40 0元。嗣經吳志鴻報警處理，始循線查獲上情。
二、案經吳志鴻訴由高雄市政府警察局前鎮分局移請臺灣高雄地
    方法院檢察署檢察官偵查起訴。
    理  由
壹、證據能力方面：
    按被告以外之人於審判外之言詞或書面陳述，除法律有規定
    者外，不得作為證據。被告以外之人於審判外之陳述，雖不
    符刑事訴訟法第159 條之1 至同條之4 之規定，而經當事人
    於審判程序同意作為證據，法院審酌該言詞陳述或書面陳述
    作成時之情況，認為適當者，亦得為證據。當事人、代理人
    或辯護人於法院調查證據時，知有刑事訴訟法第159  條第1
    項不得為證據之情形，而未於言詞辯論終結前聲明異議者，
    視為有前項之同意，刑事訴訟法第159 條第1 項、第159 條
    之5 分別定有明文。查本判決所引用之各項據以認定事實之
    傳聞證據，被告陳岱興及公訴人於本院言詞辯論終結前，均
    不爭執而未曾聲明異議，本院審酌該等言詞及書面陳述作成
    時之情況，並無出於任意性或不正取供，或違法或不當情事
    ，且客觀上亦無不可信之情況，堪認為適當，揆諸前開說明
    ，依法均有證據能力，合先敘明。
貳、實體方面：
一、訊據被告陳岱興固坦承拿取吳志鴻之行動電話及騎乘吳志鴻
    之機車，然矢口否認涉有搶奪犯行，辯稱：機車是吳志鴻要
    伊騎一騎，看有沒有什麼問題，騎了1 分鐘左右，回來時沒
    有看到吳志鴻，就將機車放在二聖醫院；手機是吳志鴻要給
    伊使用的，之後因為缺錢才拿去賣云云。經查：
  （一）被告於98年5 月25日14時30分許，行經高雄市前鎮區○
        ○○路67號前時，基於為自己不法所有之意圖，以欲下
        車至該處全家便利商店購物為藉詞，竟趁被害人吳志鴻
        下車未及注意防備之際，旋將該機車加速騎離現場，將
        吳志鴻之機車及機車置物箱內之行動電話1 支搶奪到手
        ，隨即於同日15時許，將上開行動電話持往高雄市新興
        區○○○路106 號、不知情之許宗銘所任職之「神寶通
        訊公司」變賣，得款400 元，另經被害人吳志鴻及父親
        吳貴文、弟弟吳志興撥打0000000000號行動電話予被告
        ，要求被告儘速還車，被告仍拒不還車等情，除據證人
        即被害人吳志鴻於警詢、偵查及本院審理時證訴明確外
        （警卷一第7 至14頁，偵卷第25至28頁，本院卷二第24
        頁背面至25頁、第42至45頁），手機變賣過程核與證人
        許宗銘於警詢時供述相符（警卷第25至26頁），撥打電
        話要求被告還車過程亦與證人即被害人父親吳貴文於警
        詢及偵查時（警卷第32至33頁、第37頁，偵卷第26至28
        頁）、被害人弟弟吳志興於警詢時（警卷第30頁）所述
        相符。按證人即被害人吳志鴻與被告素無怨隙，其於警
        、偵訊至本院審理時所為證述均始終一致，且證人吳志
        鴻於偵訊及本院審理時，均係於具結負偽證罪處罰之心
        理壓力下，屢為前開證述，應認證人吳志鴻前揭所述被
        告趁其不備擅自搶奪該車牌號碼052-CDB 號重型機車及
        機車內行動電話及事後與被告接洽時，被告避而不理等
        情，應與事實相符。此外，並有被害人所持用00000000
        00號行動電話申請人資料（申請人為吳志鴻母親馮寶秋
        ）、車牌號碼052-CDB 號重型機車行照影本（車主為吳
        志鴻）、被害人所使用行動電話原包裝盒及序號照片、
        手機讓渡書、屏東縣政府警察局里港分局泰山派出所受
        理刑事案件報案三聯單等及0000000000號行動電話通聯
        調閱查詢單各1份在卷為據（警卷第18至20頁、第34頁
        、第38至53頁，本院卷一第86頁）。
  （二）被告雖執前開情詞置辯，而被告自承係為檢視機車而騎
        走被害人之機車1 分鐘，惟被告如係為檢視機車而騎走
        被害人之機車1 分鐘，為何返回未見被害人而無法返還
        時，未試圖返還，反而隨意將機車置於他處隨即離去，
        且依卷附之該機車行車執照所示（警卷第20頁），該機
        車出廠年月為96年6 月，於案發當時，僅出廠2 年，依
        被害人所述，價值約5 萬3 千元，被害人應無逕行離去
        不顧機車之理，況被告已自屏東火車站騎乘機車搭載被
        害人至高雄，一路上已可瞭解機車性能，豈有為檢視機
        車而單獨騎走被害人之機車之必要，被告所辯已與常情
        有違。而被害人迭於警詢、偵查及本院審理時均證述：
        係因不熟路況，始改由被告騎乘機車搭載，並無將機車
        借予被告之意，益見被害人無意將機車交予被告。
  （三）被害人吳志鴻於警詢、偵查及本院審理時亦證述：沒有
        將門號0000000000號及手機交予被告使用，98年5 月間
        只有該門號及手機等語，如依被告所辯，係被害人將門
        號00 00000000 號及手機交予伊使用，被害人豈不將讓
        自己陷於無門號及手機可使用之境況，而被告亦自承不
        知道被害人將手機給伊後，被害人要用何門號與伊聯繫
        （本院卷二第40頁背面），參以該手機依被害人所述，
        價值約1 萬元，縱被害人有意將門號SIM 卡交予被告使
        用，亦無將價值逾萬之手機一併交付之理，足見被告前
        開所辯不惟與常情不符，且與證人吳志鴻之證述不符。
  （四）被告先於警詢時辯稱：98年5 月25日沒有到屏東市火車
        站，門號0000000000是吳志鴻借伊使用的云云（警卷第
        2 至3 頁）；於審理時先改稱：確實有拿吳志鴻的手機
        ，確實有騎吳志鴻的機車，機車當天就還給吳志鴻，吳
        志鴻還把車子拿去報廢云云（本院卷一第68頁），又改
        稱：伊之前是在做機車的，因為吳志鴻的機車有改裝，
        他要伊騎看看，伊騎了1 分鐘左右，回來的時候沒有看
        到吳志鴻，把車子放在二聖醫院，伊人就走了云云（本
        院卷一第77頁背面至78頁），再改稱：98年5 月25日是
        伊跟吳志鴻輪流從屏東騎機車回來高雄，吳志鴻的車子
        有改過，伊那時是在作修理機車的，吳志鴻要伊騎看看
        他的機車看還有無地方要改，當時伊騎的時候吳志鴻坐
        在車子的後座，伊沒有單獨一個人騎，直到伊住的前鎮
        區○○路地方附近，伊說要回去拿錢，吳志鴻說要在二
        聖醫院等，之後伊就讓他下車，伊就將車子騎走，之後
        伊有將車子騎回來，但在二聖醫院沒有看到吳志鴻，伊
        很緊張，就將車子停放於二聖醫院前面，當時吳志鴻手
        機及手機號碼要提供給伊用，當時吳志鴻已經沒有手機
        了，伊無法聯絡他云云（本院卷二第22頁），又改稱：
        因伊的門號沒有繳錢被停掉，吳志鴻無法跟伊聯繫，所
        以吳志鴻說預付卡要讓伊使用，但吳志鴻沒有說手機是
        要借伊或是給伊云云（本院卷二第40頁）。被告於警詢
        、審理中就案發當日是否曾至屏東、騎走機車之原因、
        門號及手機是被害人借用或給予，其供詞反覆不一，顯
        難置信，反觀被害人於警詢、偵訊及審理中之證述均一
        致，被害人之證述，應與事實相符，而堪採信為真實，
        至被告前揭辯詞，顯係事後圖卸刑責之詞，不足採信。
        是被告有於前揭時、地搶奪被害人之機車及行動電話，
        自堪認定。
二、論罪科刑：
  （一）按刑法第325 條第1 項之搶奪罪，係以意圖為自己或他
        人不法之所有，而用不法之腕力，乘人不及抗拒之際，
        公然掠取在他人監督支配範圍內之財物，移轉於自己實
        力支配下為構成要件。搶奪罪之乘人不備或不及抗拒而
        掠取財物者，不以直接自被害人手中奪取為限，即以和
        平方法取得財物後，若該財物尚在被害人實力支配之下
        而公然持物逃跑，以排除其實力支配時，仍不失為乘人
        不備或不及抗拒而掠取財物，應成立搶奪罪（最高法院
        74年度台上6032號判決參照）。申言之，行為人取得動
        產之行為，如係當場直接侵害動產之持有人或輔助持有
        人之自由意思，而其所使用之不法腕力，客觀上尚未達
        完全抑制動產之持有人或輔助持有人自由意思之程度者
        ，應成立搶奪罪。本件被告係以假藉欲下車至便利商店
        購物，繼而趁吳志鴻下車未及注意防備之際，騎乘吳志
        鴻所有之機車逃逸，顯見被告係藉詞誘使被害人下車，
        然該機車仍屬被害人實力支配範圍之內，被告既乘被害
        人不備之際，公然騎乘機車逃逸，所為應與刑法上搶奪
        財物罪相當。
  （二）核被告陳岱興所為，係犯刑法第325 條第1 項之搶奪罪
        。又被告前有如事實欄所示之科刑及執行情形，有臺灣
        高等法院被告前案紀錄表1 份附卷足憑，其於刑之執行
        完畢後5 年內，故意再犯本件有期徒刑之罪，為累犯，
        應依刑法第47條第1 項加重其刑。爰審酌被告年輕力壯
        ，不思以正當工作賺取日常所需，為求得款花用，竟公
        然搶奪被害人之財物，得手後變賣花用，惡性非輕，於
        偵審程序中，一再飾詞否認犯行，復迄未賠償被害人分
        文，犯後態度顯屬未佳，末斟以被告犯罪動機、目的、
        手段、生活狀況、被害人所受損害金額等一切情狀，本
        院認公訴人具體求刑為適當，量處如主文所示之刑。
據上論斷，應依刑事訴訟法第299 條第1 項前段，刑法第325 條
第1 項、第47條第1項，判決如主文。
本案經檢察官李宜穎到庭執行職務。
中    華    民    國   100    年    3     月    15    日
                  刑事第七庭  審判長法  官  陳  箐
                                    法  官  洪培睿
                                    法  官  廖華君
以上正本證明與原本無異。
如不服本判決應於收受送達後10日內向本院提出上訴書狀，並應
敘述具體理由；如未敘述上訴理由者，應於上訴期間屆滿後20日
內向本院補提理由書( 均須按他造當事人之人數附繕本) 「切勿
逕送上級法院」。
中    華    民    國   100    年    3     月    15    日
                                    書記官  許珈綺
附錄本判決論罪科刑法條：
中華民國刑法第325條：
意圖為自己或第三人不法之所有，而搶奪他人之動產者，處六月
以上五年以下有期徒刑。
因而致人於死者，處無期徒刑或七年以上有期徒刑，致重傷者，
處三年以上十年以下有期徒刑。
第一項之未遂犯罰之。